臺灣高雄地方法院刑事判決　　　　　　　 96年度訴字第653號
公　訴　人　臺灣高雄地方法院檢察署檢察官
被　　　告　甲○○
　　　　　　　　　　（在臺灣高雄第二監獄受刑中）
上列被告因違反毒品危害防制條例案件，經檢察官提起公訴（95
年度毒偵字第6448號），嗣因被告就被訴事實為有罪之陳述，經
本院告知簡式審判程式意旨，並聽取公訴人及被告之意見後，本
院合議庭裁定由受命法官獨任依簡式審判程式審理，判決如下：
    主  文
甲○○施用第一級毒品，累犯，處有期徒刑捌月；又施用第一級
毒品，累犯，處有期徒刑捌月，扣案之第一級毒品海洛因肆包沒
收銷燬（合計淨重零點伍陸公克，空包裝總重壹點壹捌公克）；
又施用第一級毒品，累犯，處有期徒刑捌月。應執行有期徒刑壹
年拾月，扣案之第一級毒品海洛因肆包沒收銷燬（合計淨重零點
伍陸公克，空包裝總重壹點壹捌公克）。
    事  實
一、甲○○前於92年間因竊盜案件，經本院以92年度簡上字第13
    4 號判決判處有期徒刑10月確定，又於同年間因違反毒品危
    害防制條例案件，經本院以92年度訴字第2067號判決就施用
    第一級毒品部分判處有期徒刑8 月，就施用第二級毒品部分
    判處有期徒刑5 月確定，並定應執行有期徒刑1 年確定，上
    開2 案件之宣告刑經接續執行，於94年10月13日縮短刑期執
    行完畢。另於因施用毒品案件，經本院以87年度少調字第10
    72號裁定送觀察、勒戒後，認無繼續施用毒品之傾向，業經
    本院於87年6 月8 日不付審理確定。嗣於前開觀察、勒戒執
    行完畢後5 年內，竟基於施用第一級毒品之概括犯意，自91
    年10月中旬某日起至92年3 月9 日22時許，在高雄縣大社鄉
    ○○路171 號2 樓住處或同縣鄉大社公園內等處，以針筒注
    射之方式連續施用第一級毒品海洛因數次，復另基於施用第
    二級毒品之犯意，於92年3 月10日17時許起回溯24小時內之
    某時止，在不詳地點，施用第二級毒品安非他命一次並經本
    院以92年度訴字第20673 號判決分別判處有期徒刑8 月、5
    月，並定應執行有期徒刑1 年確定。詎仍不知戒除惡習，明
    知海洛因係毒品危害防制條例第2 條第2 項第1 款所明定之
    第一級毒品，不得持有及施用，竟分別基於施用第一級毒品
    海洛因之犯意，而為下列施用毒品行為：
  (一)於95年7 月5 日上午8 時40分許為警採尿前回溯24小時內某
    時（不含警力拘束時間），在其位於高雄縣大社鄉○○村○
    ○路171 號2 樓住處，以將海洛因摻水再以針筒注射手臂之
    方式施用第一級毒品海洛因，嗣經警採集尿液送驗結果呈可
    待因、嗎啡陽性反應，始知上情。
  (二)於95年10月25日19時30分許為警採尿前回溯24小時內某時（
    不含警力拘束時間），在其位於高雄縣大社鄉○○村○○路
    17 1號2 樓住處，以將海洛因摻水再以針筒注射手臂之方式
    施用第一級毒品海洛因。嗣於95年10月25日17時15分許，因
    形跡可疑，為警在高雄市○鎮區○○路與鎮○路路口查獲，
    並當場扣得海洛因4 小包（合計淨重0.56公克，空包裝總重
    1.18公克）。
  (三)於95年11月3 日16時5 分許為警採尿前回溯24小時內某時（
    不含警力拘束時間），在其位於高雄縣大社鄉○○村○○路
    171 號2 樓住處，以將海洛因摻水再以針筒注射手臂之方式
    施用第一級毒品海洛因。嗣於95年11月3 日14時30分許，因
    形跡可疑，為警在高雄市前鎮區○○○路98號前查獲。
二、案經高雄縣政府警察局仁武分局、高雄市政府警察局苓雅分
    局、前鎮分局報請臺灣高雄地方法院檢察署檢察官偵查起訴
    。
    理  由
一、按本件被告甲○○所犯係死刑、無期徒刑、最輕本刑為3 年
    以上有期徒刑以外之罪，其於準備程序就前揭被訴事實為有
    罪之陳述，經受命法官告知簡式審判程序之旨，並聽取其與
    公訴人之意見後，本院認無不得或不宜改依簡式審判程序進
    行之處，爰依刑事訴訟法第273 條之1 第1 項、第284 條之
    1 ，裁定本件由受命法官獨任進行簡式審判程序，合先敘明
    。
二、訊據被告甲○○對於上揭時、地施用第一級毒品海洛因之事
    實坦承不諱，且被告於95年7 月5 日8 時40分許、95年10月
    25日19時30分許、95年11月3 日16時5 分許所採集之尿液，
    經送驗結果，均呈嗎啡陽性反應，此有長榮大學95年7 月19
    日確認報告、高雄市立凱旋醫院95年11月10日轉碼編號A000
    00000 號、95年11月10日轉碼編號A00000000 濫用藥物尿液
    檢驗報告各1 份、高雄市政府警察局苓雅分局偵辦麻藥煙毒
    案件嫌疑人尿液採證代碼對照表1 張、濫用藥物尿液檢體監
    管紀錄表2 紙附卷可稽。又被告於95年10月25日17時15分許
    為警查獲時，扣案之疑似海洛因粉末4 包，經送請法務部調
    查局鑑定結果，確為第一級毒品海洛因（合計淨重0.56公克
    ，空包裝總重1.18公克），此有法務部調查局96年3 月26日
    調科壹字第09623027110 號鑑定書1 份存卷可查。是被告前
    揭出於任意性之自白與事實相符，應堪採為被告有罪之證據
    ，則被告分別施用第一級毒品海洛因共3 次之犯行，堪以認
    定。本件被告施用毒品罪之事實，事證明確，應予依法論科
    。
三、被告甲○○前因施用毒品案件，經本院以87年度少調字第10
    72號裁定送觀察、勒戒後，認無繼續施用毒品之傾向，業經
    本院於87年6 月8 日不付審理確定。嗣於前開觀察、勒戒執
    行完畢後5 年內，竟基於施用第一級毒品之概括犯意，自91
    年10月中旬某日起至92年3 月9 日22時許，在高雄縣大社鄉
    ○○路171 號2 樓住處或同縣鄉大社公園內等處，以針筒注
    射之方式連續施用第一級毒品海洛因數次，復另基於施用第
    二級毒品之犯意，於92年3 月10日17時許起回溯24小時內之
    某時止，在不詳地點，施用第二級毒品安非他命一次並經本
    院以92年度訴字第20673 號判決分別判處有期徒刑8 月、5
    月，並定應執行有期徒刑1 年確定，此有本院院內索引卡紀
    錄表報表、臺灣高等法院被告前案紀錄表各1 紙在卷足參，
    是被告於觀察、勒戒執行完畢後5 年內已經再犯，而被依法
    追訴處罰，本件被訴犯罪事實雖為初犯觀察、勒戒執行完畢
    釋放5 年後，然與毒品危害防制條例第20條第3 項規定之「
    5 年後再犯」之情形有別，且因已於「5 年內再犯」，顯見
    其再犯率甚高，原實施觀察、勒戒，已無法收其實效，而無
    5 年戒斷期之存在，自無再經觀察、勒戒及強制戒治之必要
    ，應得逕行追訴處罰。亦即5 年期間之計算，係指相鄰之前
    後2 次施用毒品時間之間隔而言（最高法院95年度台非字第
    65號判決意旨參照）。
四、核被告甲○○所為3 次施用第一級毒品行為，均係犯毒品危
    害防制條例第10條第1 項之施用第一級毒品罪。被告施用毒
    品前之持有毒品行為，本應以持有毒品罪論，惟持有後進而
    施用，其持有之低度行為應被施用之高度行為所吸收，故不
    再另論其持有毒品罪。其先後3 次施用第一級毒品犯行，犯
    意各別，行為分殊，應予分論併罰。公訴人雖以被告所犯施
    用第一級毒品犯行，具有集合犯實質上一罪關係，應論以一
    罪等語，惟學理上「包括一罪」概念中，關於「集合犯」之
    態樣，係指依一般社會通念，特定犯罪行為具有反覆實施之
    特性，立法者於制定刑罰法律之初，亦已認知該種行為類型
    之反覆性，而有意藉由法條中客觀構成要件之行為要素，涵
    括上開具有反覆實施特性之數個犯罪行為，仍僅接受一次刑
    法之評價為已足；然施用毒品之犯罪，或為零星偶一之施用
    ，是自難認立法者於制定刑罰法律之初，已認知該種行為類
    型之反覆性，且有意藉由法條中客觀構成要件之行為要素，
    涵括上開具有反覆實施特性之數個犯罪行為。基上，多次施
    用毒品犯罪之行為，當無論以「集合犯」之餘地，此時則應
    回歸一般刑法上行為單、複數之認定，而予論罪科刑，較稱
    妥適。被告前於92年間因竊盜案件，經本院以92年度簡上字
    第134 號判決判處有期徒刑10月確定，又於同年間因違反毒
    品危害防制條例案件，經本院以92年度訴字第2067號判決就
    施用第一級毒品部分判處有期徒刑8 月，就施用第二級毒品
    部分判處有期徒刑5 月確定，並定應執行有期徒刑1 年確定
    ，上開2 案件之宣告刑經接續執行，於94年10月13日縮短刑
    期執行完畢，有臺灣高等法院被告前案紀錄表1 份在卷可參
    ，其受有期徒刑之執行完畢後，5 年以內故意再犯本件有期
    徒刑以上之罪，為累犯，應依刑法第47條第1 項之規定，加
    重其刑。爰審酌被告經觀察、勒戒及經刑事處罰後，仍不知
    戒惕，復多次施用毒品，無視於毒品對於自身健康之戕害及
    國家對於杜絕毒品犯罪之禁令，惡性非輕，然念及坦承犯行
    及所犯為自戕行為等一切情狀，分別量處如主文所示之刑，
    並定其應執行刑，以資懲儆。扣案之第一級毒品海洛因4 包
    （合計淨重0.56公克，空包裝總重1.18公克），屬查獲之第
    一級毒品，爰依毒品危害防制條例第18條第1 項前段規定，
    不問屬於犯人與否，均予宣告沒收銷燬之。至於鑑驗耗損之
    第一級毒品海洛因，既已滅失，爰不再行諭知沒收銷燬。
五、移送併案意旨（臺灣高雄地方法院檢察署96年度毒偵字第
    3254號）另以：被告甲○○基於施用第一級毒品海洛因之犯
    意，於96年2 月6 日下午1 時53分許為警採尿前回溯24小時
    內某時（不含警力拘束時間），在不詳地點，施用第一級毒
    品海洛因，嗣經警採集尿液送驗結果呈嗎啡陽性反應，始知
    上情。因認被告涉犯毒品危害防制條例第10條第1 項之施用
    第一級毒品罪嫌，而與本案起訴部分之犯罪事實為集合犯之
    實質上一罪，應由本院併予審理云云。上開併案部分被告施
    用第一級毒品海洛因之時間為96年2 月6 日13時53分許回溯
    24小時內某時，與本件被告經論罪科刑最後一次施用時間之
    95年11月3 日16時5 分許為警採尿前回溯24小時內某時已相
    隔3 月餘，且其主觀上施用毒品之決意，尚且曾為警查獲而
    中斷，自難認有反覆施用之事實。併案意旨所指被告於96年
    2 月6 日13時53分許回溯24小時內某時許施用第一級毒品犯
    行，與本件起訴論罪科刑部分，並無集合犯之包括一罪關係
    ，本院無從併予審理，應退由檢察官另為適法之處理。
據上論斷，應依刑事訴訟法第273 條之1 第1 項、第284 條之1
、第299 條第1 項前段，毒品危害防制條例第10條第1 項、第18
條第1 項前段，刑法第11條前段、第47條第1 項、第51條第5 款
，判決如主文。
本案經檢察官乙○○到庭執行職務。
中　　華　　民　　國　　96　　年　　5 　　月　　31　　日
                  鳳山刑事第一庭      法　官  林芳華
以上正本證明與原本無異。
如不服本判決，應於判決送達後10日內，向本院提出上訴狀。
中　　華　　民　　國　　96　　年　　5 　　月　　31　　日
                                      書記官  黃靖媛
附錄本案論罪科刑法條
毒品危害防制條例第10條
施用第一級毒品者，處 6 月以上 5 年以下有期徒刑。
施用第二級毒品者，處 3 年以下有期徒刑。
